臺灣嘉義地方法院刑事判決　　　　　　　100年度訴字第185號
公　訴　人　臺灣嘉義地方法院檢察署檢察官
被　　　告　林和前
上列被告因違反毒品危害防制條例案件，經檢察官提起公訴（
100年度毒偵字第89號），被告就被訴事實為有罪之陳述，本院
裁定依簡式審判程序審理，判決如下：
    主  文
林和前施用第一級毒品，累犯，處有期徒刑拾月。
    事  實
一、林和前前於民國89年間，因施用毒品案件，經送觀察、勒戒
    後，認無繼續施用毒品之傾向而釋放，並經臺灣嘉義地方法
    院檢察署檢察官以89年度毒偵字第1429號為不起訴處分確定
    ；其又於93年及94年間，因施用第二級毒品案件，分別經本
    院判處徒刑並執行完畢；其再於97年間，因施用第二級毒品
    案件，經本院以97年度嘉簡字第853號判決判處有期徒刑5月
    ，復因施用第一級毒品及第二級毒品案件，經臺灣臺中地方
    法院以97年度訴字第3097號判決分別判處有期徒刑8月、6月
    月，並經臺灣臺中地方法院裁定定應執行有期徒刑1年3月確
    定，於99年2月11日縮刑期滿執行完畢。詎其猶不知悔改，
    竟基於施用第一級毒品海洛因及施用第二級毒品甲基安非他
    命之犯意，於99年12月7日12時許，在林和前位於嘉義縣梅
    山鄉之果園某處，將第一級毒品海洛因及第二級毒品甲基安
    非他命置於玻璃球上燻烤而同時施用1次。嗣於99年12月9日
    22時50分許，經其同意採集尿液送驗後，呈可待因、嗎啡、
    甲基安非他命等陽性反應，始查悉上情。
二、案經嘉義市政府警察局第二分局報告臺灣嘉義地方法院檢察
    署檢察官偵查起訴。
    理  由
一、本件被告所涉犯者為毒品危害防制條例第10條第1項、第2項
    之罪，非死刑、無期徒刑、最輕本刑為3年以上有期徒刑之
    罪或高等法院管轄第一審案件。本院行準備程序時，被告就
    被訴事實為有罪之陳述，經告知簡式審判程序之旨，並聽取
    檢察官及被告之意見後，本院爰依刑事訴訟法第273條之1第
    1項裁定由受命法官獨任進行簡式審判程序。故本件簡式審
    判程序之證據調查，依刑事訴訟法第273條之2之規定，不受
    同法第159條第1項、第161條之2、第161條之3、第163條之1
    及第164條至第170條規定之限制，合先敘明。
二、上開犯罪事實，業據被告於本院行準備程序時坦承不諱，且
    被告經警查獲時採其尿液檢驗呈海洛因代謝後之嗎啡及甲基
    安非他命陽性反應，有嘉義市政府警察局第二分局違反毒品
    危害防制條例案件嫌疑人代號與真實姓名對照表、台灣檢驗
    科技股份有限公司濫用藥物檢驗報告在卷可稽。被告所為上
    開不利於己之自白，確與事實相符，自可採信。
三、按施用第一、二級毒品為犯罪行為，毒品危害防制條例第10
    條定有處罰明文。故施用第一、二級毒品者，依前揭規定本
    應科以刑罰。惟基於刑事政策，對合於一定條件之施用者，
    則依同條例第20條、第23條之規定，施以觀察、勒戒及強制
    戒治之保安處分。該條例於92年7月9日修正公布，自93年1
    月9日施行，其中第20條、第23條將施用毒品之刑事處遇程
    序，區分為「初犯」、「5年內再犯」及「5年後再犯」。依
    其立法理由之說明：「初犯」，經觀察、勒戒或強制戒治後
    ，應為不起訴處分或不付審理之裁定；經觀察、勒戒或強制
    戒治執行完畢釋放後，「5年內再犯」者，因其再犯率甚高
    ，原實施之觀察、勒戒及強制戒治既已無法收其實效，爰依
    法追訴或裁定交付審理。至於經觀察、勒戒或強制戒治執行
    完畢釋放後，「5年後再犯」者，前所實施之觀察、勒戒或
    強制戒治已足以遮斷其施用毒品之毒癮，為期自新及協助其
    斷除毒癮，仍適用「初犯」規定，先經觀察、勒戒或強制戒
    治之程序。從而依修正後之規定，僅限於「初犯」及「5年
    後再犯」兩種情形，始應先經觀察、勒戒或強制戒治程序。
    倘被告於5年內已再犯，經依法追訴處罰，縱其第3次（或第
    3次以上）再度施用毒品之時間，在初犯經觀察、勒戒或強
    制戒治執行完畢釋放5年以後，已不合於「5年後再犯」之規
    定，且因已於「5年內再犯」，顯見其再犯率甚高，原實施
    觀察、勒戒或強制戒治，已無法收其實效，即應依該條例第
    10條處罰。故若因初犯施用毒品罪經送觀察勒戒後，由檢察
    官為不起訴處分，又於5年內再犯，且經送觀察勒戒後，由
    檢察官為不起訴處分，則縱第3次再犯施用毒品施用毒品之
    罪，距初犯時間雖逾5年，即非屬上揭條例第20條第3項所定
    「5年後再犯」之情形，即應依法追訴處罰（最高法院99年
    度台上字第848號判決、99年度台非字第128號判決意旨參照
    ）。查被告前於89年間，因施用毒品案件，經送觀察、勒戒
    後，認無繼續施用毒品之傾向而釋放，並經臺灣嘉義地方法
    院檢察署檢察官以89年度毒偵字第1429號為不起訴處分確定
    ；其又於93年及94年間，因施用第二級毒品案件，分別經本
    院判處徒刑並執行完畢；其再於97年間，因施用第二級毒品
    案件，經本院以97年度嘉簡字第853號判決判處有期徒刑5月
    ，復因施用第一級毒品及第二級毒品案件，經臺灣臺中地方
    法院以97年度訴字第3097號判決分別判處有期徒刑8月、6月
    ，並經臺灣臺中地方法院裁定定應執行有期徒刑1年3月確定
    ，於99年2月11日縮刑期滿執行完畢。是被告經觀察、勒戒
    執行完畢釋放後，於5年內已再犯，雖其本件再度施用毒品
    之時間，在經觀察、勒戒執行完畢釋放5年以後，已不合於
    「5年後再犯」之規定，揆諸上開說明，應依法追訴處罰甚
    明。本件事證明確，被告施用第一級、第二級毒品之犯行堪
    予認定，應依法論科。
四、核被告所為，係犯毒品危害防制條例第10條第1項之施用第
    一級毒品罪及同條例第10條第2項之施用第二級毒品罪。被
    告持有海洛因、甲基安非他命進而施用，其持有之低度行為
    應為施用之高度行為所吸收，均不另論罪。被告所犯上開二
    罪，係同時地以同一行為犯之，應依刑法第55條想像競合犯
    論以一罪，從一重之施用第一級毒品罪處罰。公訴人認被告
    所為上揭施用第一級及第二級毒品係基於分別之犯意為之，
    然尚無證據可得證明，自應為被告供認之同時施用之認定，
    併為敘明。再被告有事實欄所述之犯行，經判處有期徒刑以
    上之罪，於99年2月11日縮刑期滿執行完畢，有臺灣高等法
    院被告前案紀錄表在卷可參，其受徒刑之執行完畢後，5年
    以內故意再犯本件有期徒刑以上之罪，為累犯，應依刑法第
    47條第1項規定加重其刑。爰審酌被告前因施用毒品犯行，
    經觀察、勒戒執行完畢，猶不思藉機徹底戒除施用毒品之惡
    習，再次施用毒品，惟其施用毒品係自戕行為，及本件施用
    毒品之手段，其犯後坦承犯行態度良好等一切情狀，量處如
    主文所示之刑。
據上論斷，應依刑事訴訟法第273條之1第1項、第299條第1項前
段，毒品危害防制條例第10條第1項、第2項，刑法第11條前段、
第47條第1項、第55條，判決如主文。
本案經檢察官吳咨泓到庭執行職務。
中    華    民    國    100    年    8    月    10    日
                  刑事第六庭   法  官  蘇清水
以上正本證明與原本無異。
如不服本判決應於收受判決後10日內向本院提出上訴書狀，並應
敘述具體理由；其未敘述上訴理由者，應於上訴期間屆滿後20日
內向本院補提理由書（均須按他造當事人之人數附繕本）「切勿
逕送上級法院」。
中    華    民    國    100    年    8    月    10    日
                               書記官  邱法儒
附錄論罪科刑法條全文
毒品危害防制條例第10條：
施用第一級毒品者，處6月以上5年以下有期徒刑。
施用第二級毒品者，處3年以下有期徒刑。